臺灣高等法院臺中分院刑事判決　　　　96年度上訴字第1451號
上　訴　人
即　被　告　甲○○
上列上訴人因違反毒品危害防制條例案件，不服臺灣南投地方法
院96年度訴字第239號，中華民國96年4月12日第一審判決（起訴
案號：臺灣南投地方法院檢察署96年度毒偵字第9 號、第13號）
，提起上訴，本院判決如下：
    主  文
原判決撤銷。
甲○○施用第一級毒品，累犯，處有期徒刑捌月，減為有期徒刑
肆月；又施用第一級毒品，累犯，處有期徒刑捌月，減為有期徒
刑肆月。應執行有期徒刑柒月。
    事  實
一、甲○○前因施用毒品案件，經臺灣臺中地方法院裁定送臺灣
    臺中看守所附設勒戒所觀察、勒戒後，認有繼續施用毒品之
    傾向，再經同法院裁定令入臺灣臺中戒治處所施以強制戒治
    1 年，復經同法院裁定停止戒治，所餘戒治期間付保護管束
    ，於民國（下同）90年4月22日執行期滿完畢。又於92年間
    因施用第一級毒品、持有第二級毒品及竊盜等案件，經台灣
    南投地方法院及臺灣雲林地方法院分別判處有期徒刑1年、4
    月、1年2月確定，合併定應執行刑2年2月，於94年12月11日
    執行完畢。再於95年3月間因施用第一級毒品案件，經本院
    95年度上訴字第1827號判決判處有期徒刑11月確定（尚未執
    行）。詎甲○○猶不知戒絕毒癮，復基於施用第一級毒品海
    洛因之犯意，先後於95年10月15日某時點及95年10月28 日
    某時點，在南投縣埔里鎮恒吉巷70弄11號住處內，以針筒注
    射方式，施用第一級毒品海洛因各1次。嗣於95年10月17 日
    下午5時40分許及於同年月29日下午2時40分許，甲○○先後
    於警詢中經警採尿送驗，結果均呈嗎啡陽性反應，而查知上
    情。
二、案經南投縣政府警察局埔里分局報告臺灣南投地方法院檢察
    署檢察官偵查起訴。
    理  由
一、訊據上訴人即被告（下稱被告）甲○○對於上述施用第一級
    毒品海洛因之犯行均坦白承認，核與其於警詢及檢察官訊問
    時所供述之情節相符。經查，被告於95年10月17日下午5時
    40分許，在南投縣政府警察局埔里分局警詢時對其採尿，送
    詮昕科技股份有限公司檢驗，結果呈嗎啡之陽性反應，有該
    公司95年11月7日檢驗報告乙紙附卷可參；又被告於95年10
    月29日下午2時40分許，在南投縣政府警察局埔里分局警詢
    時對其採尿，送詮昕科技股份有限公司檢驗，結果呈嗎啡之
    陽性反應，有該公司95年11月7日檢驗報告乙紙附卷可參。
    按海洛因進入人體後，經代謝作用可分解生成嗎啡，最後是
    以嗎啡形態排於尿液中，法務部調查局79年2月27日79陸一
    字第402881號函敘述甚明，故有無施用海洛因，係由尿液有
    無嗎啡反應判斷。又按人體吸食毒品，經尿液排出之時間，
    依吸食量多寡、人體代謝功能、吸食者之年齡及性別不同而
    有所差異，一般而言，吸食者在48小時內所排泄之尿液，均
    有可能被檢出，若經常或大量吸食，則經尿液排出時間約可
    延長至4天即96小時，故被告於前述時點經採尿送驗，結果
    呈嗎啡之陽性反應，足認被告自白其於95年10月15日某時點
    及95年10月28日某時點，均有施用第一級毒品海洛因等情與
    事實相符。又被告有事實欄載因施用毒品案件，經送觀察、
    勒戒及強制戒治執行紀錄，有臺灣南投地方法院檢察署刑案
    資料查註紀錄表及臺灣高等法院被告全國前案紀錄表各1份
    附卷可稽，被告於強制戒治完畢後，再犯施用第一級毒品，
    其事證明確，犯行堪以認定，應依法論科。
二、按海洛因屬毒品危害防制條例第2條第2項第1款所指之第一
    級毒品，不得非法施用。核被告前後2次施用海洛因之所為
    ，均係犯違反毒品危害防制條例第10條第1項之施用第一級
    毒品罪。被告施用前持有第一級毒品之低度行為，已為施用
    之高度行為所吸收，均不另論罪。又被告有事實欄載科處有
    期徒刑及執行紀錄，有臺灣南投地方法院檢察署刑案資料查
    註紀錄表、臺灣高等法院被告前案紀錄表各1份在卷可稽，
    其於前開刑之執行完畢後5年內再犯本件有期徒刑以上之上
    開2罪，均為累犯，應依刑法第47條第1項規定，分別加重其
    刑。被告所犯上開2罪，犯意各別，行為互殊，應予分論併
    罰。原審對被告論罪科刑，固非無見，惟查：中華民國96年
    罪犯減刑條例業已於96年7月4日公布，於96年7月16日施行
    ，被告有該條例之適用，原判決未及審酌，即有未當。被告
    提起上訴，請求就前揭2罪用集合犯合併審判云云，惟按所
    謂集合犯，係指數犯罪構成要件中，本即預定有數個同種類
    之行為將反覆實行，雖其特質為行為含有反覆實行複數行為
    而評價為包括一罪，但並非其所有反覆實行之行為，皆一律
    認為包括一罪，仍須從行為人之主觀犯意，自始係基於概括
    性，行為之時、空上具有密切關係，且依社會通念，認屬包
    括之一罪為合理適當者，始足當之，否則仍應依實質競合予
    以併合處罰。施用毒品行為，大多具有成癮性，故毒品危害
    防制條例之施用第一級毒品罪，依該條例之立法意旨，原即
    預定其有反覆施用第一級毒品之性質，固得認屬集合犯而為
    包括之一罪；然依前所述，對依集合犯而論以包括一罪之判
    斷，仍不能無限擴張，其一罪範圍之認定，必須與刑法修正
    後刪除連續犯之立法旨趣相契合，苟行為人主觀上，非出於
    一個決意，客觀上各行為間，又無密切接近關係，依一般社
    會通念，認不應評價為一罪方合於刑罰公平原則時，自不能
    悉數率皆論以一罪（最高法院96年度台上字第3095號參照）
    。本件被告先後於95年10月15日某時點及95年10月28日某時
    點施用第一級毒品海洛因各1次，其2次施用第一級毒品海洛
    因之時間，相距達13日，則被告施用第一級毒品海洛因是否
    已成癮或習慣，顯非無疑，是前開2次施用第一級毒品犯行
    間，無從認定有集合犯之包括一罪關係；再被告前後2次施
    用第一級毒品海洛因之犯行，其間亦無任何證據足資證明被
    告有接續施用海洛因之情形，故前開2犯行間，明顯可分而
    具有獨立性，核與最高法院86年台上字第3295號判例所稱「
    數行為於同時同地或密切接近之時地實施」之特性並不相符
    ，亦難認合於「接續犯」之前提要件。準此，本件被告上訴
    固無理由，惟原判決既有可議，自應由本院將原判決撤銷改
    判。爰審酌被告前因施用毒品案件，經強制戒治後，竟再度
    施用足以導致精神障礙及生命危險之成癮性毒品，是其經施
    以強制戒治戒仍無法使其戒斷毒癮，足見其缺乏拒用毒品之
    決心及悔改之意，本件施用第一級毒品所生危害僅戕害自身
    健康，尚未損及他人權益，且犯後坦承犯行，態度良好等一
    切情狀，分別量處如主文第2項所示之刑，又依中華民國96
    年罪犯罪減刑條例第2條第1項第3款、第7條之規定，減其刑
    期2分之1，並定其應執行之刑。
據上論斷，應依刑事訴訟法第369條第1項前段、第364條、第299
條第1項前段，毒品危害防制條例第10條第1項，刑法第11條前段
、第47條第1項、第51條第1項第5 款，中華民國96年罪犯罪減刑
條例第2條第1項第3款、第7條、第10條第2項、第1項，判決如主
文。
本案經檢察官乙○○到庭執行職務。
中　　華　　民　　國　　96　　年　　8 　　月　　29　　日
　　　　　　刑事第七庭    審判長法　官  林  榮  龍
　　　　　　　　　　　　　　　  法　官  鄭  永  玉
　　　　　　　　　　　　　　　  法　官  江  錫  麟
上列正本證明與原本無異。
如不服本判決應於收受送達後十日內向本院提出上訴書狀，其未
述上訴之理由者並得於提起上訴後十日內向本院補提理由書 (
均須按他造當事人之人數附繕本)。
                                書記官  劉  建  智
中　　華　　民　　國　　96　　年　　8 　　月　　29　　日
附錄本案論罪科刑法條：
毒品危害防制條例第10條：
　施用第一級毒品者，處6月以上5年以下有期徒刑。
　施用第二級毒品者，處3年以下有期徒刑。
